臺灣高等法院民事判決
110年度上字第100號
上  訴  人  史美瑜

訴訟代理人  謝崇浯律師
            鄭曄祺律師
複 代理 人  陳展穎律師
上  訴  人  林煜盛

訴訟代理人  楊晴翔律師
複 代理 人  王柏盛律師
上列當事人間請求損害賠償事件，兩造對於中華民國109年11月2
6日臺灣臺北地方法院109年度訴字第1611號判決各自提起上訴，
本院於111年3月8日言詞辯論終結，判決如下：
    主      文
兩造之上訴均駁回。
第二審訴訟費用由兩造各自負擔。
    事實及理由
一、上訴人史美瑜主張：對造上訴人林煜盛於兩造婚姻關係存續
    期間，先後於民國108年9月至11月間，與不詳女子牽手、擁
    吻、逛街、用餐，於同年10月8日至12日與訴外人游智筠搭
    乘同班機前往峇里島遊玩並同住一房，於同年11月3日與不
    詳女子前往林口亞昕福朋喜來登酒店同住一房，於同年月24
    日與不詳女子前往大溪笠復威斯汀酒店同住一房，故意侵害
    伊配偶身分法益且情節重大，致伊受有精神上痛苦，爰依民
    法第184條第1項、第195條第3項準用第1項規定，請求林煜
    盛賠償非財產上損害新臺幣（下同）400萬元，及自起訴狀
    繕本送達翌日即109年2月5日起加計法定遲延利息。
二、林煜盛則以：伊並無史美瑜所指之侵權行為。史美瑜於106
    年9月起即自行在外租屋居住，並於107年1月8日以兩造爭吵
    不斷，互信互愛基礎已殆盡，無繼續維繫婚姻之必要為由，
    向法院提起離婚之訴，兩造復於107年6月間正式分居，故伊
    並無侵害史美瑜配偶身分法益情節重大情事，此外，史美瑜
    請求非財產上損害賠償400萬元金額亦屬過高等語，資為抗
    辯。
三、原審判決林煜盛應給付史美瑜100萬元，及自109年2月5日起
    至清償日止，按週年利率5％計算之利息，駁回史美瑜其餘之
    訴。兩造就其敗訴部分各自提起上訴，史美瑜聲明：㈠原判
    決關於駁回史美瑜後開第二項之訴部分廢棄；㈡林煜盛應再
    給付史美瑜300萬元，及自109年2月5日起至清償日止，按週
    年利率5％計算之利息；㈢願供擔保請准宣告假執行。林煜盛
    除對史美瑜之上訴為答辯聲明：㈠上訴駁回；㈡如受不利判決
    ，願供擔保請准宣告免為假執行外，另為上訴聲明：㈠原判
    決不利於林煜盛部分廢棄；㈡上開廢棄部分，史美瑜在第一
    審之訴及假執行聲請均駁回。史美瑜對於林煜盛之上訴則答
    辯聲明：上訴駁回。
四、兩造不爭執於87年10月16日結婚，婚後育有2名子女，史美
    瑜於106年9月間在外租屋，兩造自107年6月起分居，史美瑜
    於107年1月8日訴請離婚，經本院以108年度家上字第321號
    （下稱第321號）判准兩造離婚，嗣於110年6月9日確定等情
    （見本院卷二第48、86頁），有另案離婚訴訟之二審、三審
    判決書可考（見本院卷一第269-280頁），並經本院調取該
    離婚事件全卷核閱明確（見離婚訴訟一審卷一第7頁之起訴
    狀、外放之判決確定證明書），堪認此部分事實為真實。　
五、史美瑜主張林煜盛有侵害其配偶身分法益之行為（見本院卷
    一第197-199頁、卷二第7頁），情節重大，其得請求林煜盛
    賠償其所受非財產上損害等語，為林煜盛所否認，並以前詞
    置辯。按因故意或過失，不法侵害他人之權利者，負損害賠
    償責任；故意以背於善良風俗之方法，加損害於他人者亦同
    ，民法第184條第1項定有明文。次按不法侵害他人之身體、
    健康、名譽、自由、信用、隱私、貞操，或不法侵害其他人
    格法益而情節重大者，被害人雖非財產上之損害，亦得請求
    賠償相當之金額；前2項規定，於不法侵害他人基於父、母
    、子、女或配偶關係之身分法益而情節重大者，準用之，同
    法第195條第1項前段、第3項亦有明文。又婚姻係以夫妻之
    共同生活為其目的，配偶應互相協力保持其共同生活之圓滿
    安全及幸福，而互負誠實義務，配偶之一方行為不誠實，與
    其他異性有逾越一般正常友誼範疇之交往互動關係，足以破
    壞共同生活之圓滿安全及幸福者，即屬違反因婚姻契約所負
    義務而侵害他方之身分法益（最高法院55年度台上字第2053
    號判決、106年度台上字第1108號裁定意旨參照）。查：
　㈠史美瑜主張林煜盛於108年10月27日、11月1日、3日、24日與
    不詳女子有牽手、擁抱、親吻之行為，於同年11月24日與女
    子一同進入飯店房間、翌日在飯店餐廳共進早餐，於同年10
    月8日至12日與訴外人游智筠搭乘同班機前往峇里島遊玩並
    同住一房等情，業據其提出錄影檔案、錄影畫面翻拍照片並
    經原審當庭播放錄影光碟勘驗明確（見原審卷一證物袋內光
    碟、第44、45-49、52-53、54-61頁、卷二第16、185、100-
    101頁、本院卷一第385-399頁），並有林口亞昕福朋喜來登
    酒店函覆林煜盛於108年11月3日入住該酒店、翌日凌晨離開
    、登記人數為2人等資料（見本院卷一第265、349-351頁）
    ，大溪笠復威斯汀度假酒店回函覆林煜盛於108年11月24日
    入住該酒店、於翌日退房、入住房型為「單間套房」、人數
    紀錄為2人、消費金額為房費1萬0395元及晚餐2068元等情（
    見本院卷一第195、353頁），及長榮航空公司函覆林 昱盛
    、游智筠之班機訂位資料及雄獅旅行社公司函覆林煜盛刷卡
    支付2人機票、1房4晚住宿費用等資料可稽（見本院卷一第2
    57-260頁、卷二第31-39、57-67頁及限制閱覽卷）。林煜盛
    亦不爭執有於108年11月24日入住大溪威斯汀酒店、有與游
    智筠於同年10月8日至12日一同訂購「機加酒」及搭乘同班
    機往返峇里島之事實（見原審卷一第68、79-81、100-101頁
    、卷二第11頁、本院卷二第6頁），游智筠亦在刑事案件偵
    查中坦承有與林煜盛一同前往峇里島之事實（見原審卷一第
    89頁之不起訴處分書），堪認史美瑜主張林煜盛有與女子逾
    越友誼之親密行為為可取。至史美瑜所提108年9月22日、10
    月20日、26日、27日、11月30日之錄影翻拍畫面（見原審卷
    一第39-44、50-51、135-145、149、327-329頁），因查無
    身體親密接觸等行為，尚難據以認定林煜盛於上開時間有與
    女子超越一般友誼之親密行為；又其所提林煜盛汽車之108
    年9月28日、10月5日、6日、11月7日、9日、11日、16日、1
    7日車輛通行交易明細及游智筠經營樂器公司之登記資料（
    見原審卷一第261-279、291頁），僅能認定林煜盛有於上開
    時間駕駛車輛前往龍潭之事實，亦不足以證明林煜盛與游智
    筠或其他女子於上開時間有何男女親密行為。
　㈡林煜盛雖抗辯：史美瑜早已搬離兩造共同居所並訴請離婚，
    兩造婚姻破裂已難回復，夫妻互相扶持依存功能殆盡，其上
    開行為並無侵害配偶法益情節重大云云。查兩造雖不爭執史
    美瑜自106年9月起獨自在外租屋居住，兩造於107年6月下旬
    分居（見本院卷一第276頁），及史美瑜於107年1月8日起訴
    請求與林煜盛離婚，經一審判決駁回，於108年9月20日提起
    上訴等事實（見本院卷一第213頁、卷二第6、86-87頁）。
    惟按分居或提起離婚訴訟充其量僅係婚姻關係雙方當事人就
    其婚姻關係是否終止開始協商及修護之過程，非謂當事人任
    一方在此期間即可恣意破壞基於婚姻關係應盡之互負誠實義
    務及維護共同生活圓滿之協力。故兩造婚姻於110年6月9日
    本院判准離婚確定前，婚姻關係既仍有效存在，自不許任一
    方恣意違反義務破壞共同生活之圓滿。查林煜盛於108年9月
    9日一審判決駁回史美瑜之離婚請求後，旋即於108年10月至
     11月間有前述多次與女子發生牽手、擁吻、出國遊玩及同
    住一房等親密行為，顯然違背自己對於婚姻之承諾，及誠實
    義務，足以破毀婚姻共同生活之圓滿、安全及幸福。而第32
    1號離婚訴訟之二審、三審判決亦認定林煜盛上開行為為兩
    造婚姻難以維持之原因之一，而判准兩造離婚（見本院卷一
    第271-272、280頁之判決理由）。準此，史美瑜主張林煜盛
    上開行為侵害其配偶身分法益情節重大，自屬有據。林煜盛
    上開抗辯，並非可取。至林煜盛於106年9月20日透過通訊軟
    體向史美瑜父親表示其並未放棄家庭或婚姻、不會離婚、想
    維持家庭、不拆散家庭等內容（見原審卷二第53頁），以及
    於離婚訴訟一審程序中表示不同意離婚等情，充其量僅堪認
    其於上開通訊時及一審審理間所為之言詞陳述，但並不能證
    明其未於107年至108年間為前揭違反誠實義務及破壞婚姻生
    活圓滿幸福之行為（見離婚事件一審卷一第35頁之調解紀錄
    表、第149頁、卷二第125、128、387-388頁、二審卷一第67
    頁之答辯狀記載）。故亦不足據為有利於林煜盛之認定。
　㈢按不法侵害他人之身分法益，被害人受有非財產上損害，請
    求加害人賠償相當金額之慰撫金時，法院對於慰撫金之量定
    ，應斟酌實際加害情形、所造成之影響、被害人痛苦程度、
    兩造之身分地位經濟情形及其他各種狀況，以核定相當之數
    額。爰審酌兩造結婚20年，生育2名子女，林煜盛於史美瑜
    以不堪同居之虐待、婚姻破綻為由，起訴請求裁判離婚（見
    第321號卷附原審107年度婚字第192號卷一第7-15頁民事起
    訴狀）之訴訟期間，未思維護婚姻圓滿，竟多次與不詳女子
    牽手、擁吻、出遊並同宿一房，故意破壞婚姻圓滿幸福，致
    史美瑜受有精神上痛苦；及兩造均有美國碩士學位，均擔任
    金融業主管職務，史美瑜月收入70萬元、林煜盛月收入30萬
    元，兩造各自有不動產、基金等財產各上千萬元（見原審及
    本院限制閱覽卷附稅務電子閘門財產所得調件明細表、離婚
    訴訟一審卷一第235、238頁之社工訪視調查報告）等一切情
    狀，認史美瑜請求林煜盛給付非財產上損害賠償以100萬元
    為適當，逾此範圍之請求則屬過高，難認有據。史美瑜雖主
    張侵害配偶權之損害賠償不得低於行為人行為時總資產3分
    之1云云，並提出立法院議案關係文書為證（見本院卷二第1
    5-24頁），惟此屬黨團提案尚在立法院司法及法制委員會審
    查中，又未見訂立上開標準之依據（見本院卷二第155、183
    頁），自無拘束本院之效力。至林煜盛所提另案判決衡酌慰
    撫金之各項因素難認與本件情形相同（見本院卷一第71-114
    、407-410頁），尚無從據為參酌本件慰撫金金額之標準。
六、綜上所述，史美瑜依民法第184條第1項、第195條第3項準用
    第1項規定，請求林煜盛給付100萬元，及自起訴狀繕本送達
    翌日即109年2月5日（見原審北司調字卷第13頁之送達證書
    ）至清償日止，按週年利率5％計算之利息，洵屬有據，應予
    准許，逾此範圍之請求則屬過高，不應准許。從而，原審就
    上開應准許部分所為林煜盛敗訴之判決，就上開不應准許部
    分所為史美瑜敗訴之判決，俱無違誤，兩造之上訴論旨各自
    指摘原判決各該部分不當，求予廢棄改判，均無理由。
七、本件事證已臻明確，兩造其餘之攻擊或防禦方法及所用之證
    據，經本院斟酌後，認為均不足以影響本判決之結果，爰不
    逐一論列，併此敘明。
八、據上論結，兩造之上訴均無理由，依民事訴訟法第449條第1
    項、第78條，判決如主文。
中　　華　　民　　國　　111 　年　　3 　　月　　29　　日
                  民事第二十五庭
    　　　　　　　　　審判長法  官  謝碧莉
                            法  官  楊惠如
                            法  官  林晏如
正本係照原本作成。
林煜盛不得上訴。
史美瑜如不服本判決，應於收受送達後20日內向本院提出上訴書
狀，其未表明上訴理由者，應於提出上訴後20日內向本院補提理
由書狀（均須按他造當事人之人數附繕本）上訴時應提出委任律
師或具有律師資格之人之委任狀；委任有律師資格者，另應附具
律師資格證書及釋明委任人與受任人有民事訴訟法第466 條之1
第1項但書或第2項所定關係之釋明文書影本。如委任律師提起上
訴者，應一併繳納上訴審裁判費。
中　　華　　民　　國　　111 　年　　3 　　月　　29　　日

  　　　　　　　　　　　　　書記官  簡維萍